最高法院刑事判決　　　　　　九十六年度台上字第一五五九號
上　訴　人　甲○○
　　　　　　　　　　號（
　　　　　　乙○○
上列上訴人等因強盜等罪案件，不服台灣高等法院台中分院中華
民國九十六年一月十七日第二審更審判決（九十五年度上更(二)字
第一八一號，起訴案號：台灣台中地方法院檢察署九十三年度偵
字第二二一０三號），提起上訴，本院判決如下：
    主  文
原判決撤銷，發回台灣高等法院台中分院。
    理  由
本件原判決認定上訴人甲○○、乙○○共同意圖為自己不法所有
之概括犯意聯絡，先後多次於原判決附表一編號一至十四所示之
每次犯罪時間前之某日時，在台中縣大雅鄉○○路八十七號前，
由乙○○把風，甲○○下手竊取陳立瑋所有之重型機車一部，或
在不詳地點，均以自備鑰匙作為行竊工具而竊取車牌號碼不詳、
被害人不詳之機車，得手後供二人騎用，並分別作為搶奪該附表
一所示被害人財物之交通工具，行搶得手後即將該次騎用之不詳
車號贓車棄置在原來行竊地點附近；復於民國九十三年十二月十
六日七時許，在台中縣大雅鄉○○村○○路八十七號前，由乙○
○在旁把風，甲○○則持其所有之鑰匙三支，再度竊取陳立瑋所
有之機車，得手後，欲供作其等二人搶奪之交通工具。自九十三
年八月十三日起至同年十二月十五日止，共同基於為自己不法所
有之概括犯意聯絡，先後十四次於該附表一編號一至十四所示時
間、地點，由甲○○駕駛該竊得之不詳車號贓車，附載乙○○，
二人均頭戴安全帽、甲○○並戴上口罩，均以機車靠近被害人，
乘被害人不及防備之際，由乙○○下手行搶之方式，連續搶奪如
該附表一所示陳寶桂等被害人之金項鍊等物（行搶時間、地點、
被害人姓名及搶得財物均詳如該附表一所示）。得手後，或由甲
○○、或由乙○○、或由其二人共同將搶得之金項鍊等贓物，持
之向如原判決附表二所示不知情之銀樓變賣，得款由二人朋分花
用淨盡。甲○○、乙○○均明知金屬材質之玩具手槍，質地堅硬
，在客觀上足以對人生命、身體造成威脅，可供為兇器使用，竟
為嚇阻被害人追趕，共同基於防護贓物、脫免逮捕之犯意聯絡，
由乙○○攜帶其所有之玩具手槍一支，伺機使用。於九十三年十
一月三十日中午十二時許，甲○○駕駛不詳車號之贓車附載乙○
○，行經台中縣大雅鄉○○○○路四十二號前，見江華蓉騎乘輕
型機車在前，兩人認有機可趁，甲○○乃追上前，再由乙○○伸
手搶奪掛於江華蓉脖子上之金項鍊一條。得手後江華蓉本欲趨前
追趕，詎甲○○、乙○○竟共同為圖防護贓物、脫免逮捕，乃由
乙○○持上開玩具手槍比向江華蓉，以此脅迫方式，致江華蓉不
敢趨前追趕，而得以逃脫。嗣於九十三年十二月十七日十七時二
十分許，甲○○駕駛上揭竊得贓車，後載乙○○尋找作案對象之
際，行經台中市○○區○○路三段與福雅路口時為警查獲等情。
因而將第一審科刑判決撤銷，改判論處上訴人二人共同連續意圖
為自己不法之所有，而搶奪他人之動產罪刑，及共同攜帶兇器搶
奪，因防護贓物、脫免逮捕，而當場施以脅迫罪刑，固非無見。
惟查：(一)按刑事訴訟法第二百八十七條之二規定：「法院就被告
本人之案件調查共同被告時，該共同被告準用有關人證之規定」
，又「證人依法應具結而未具結者，其證言不得作為證據」，復
為同法第一百五十八條之三所明定。而刑事審判上之共同被告，
係為訴訟經濟等原因，由檢察官或自訴人合併或追加起訴，或由
法院合併審判所形成，其間各別被告及犯罪事實仍獨立存在。故
共同被告對於其他共同被告之案件而言，為被告以外之第三人，
本質上與共犯等均屬於證人，為確保被告對證人之詰問權，證人
於審判中，應依法定程序，到場具結陳述，並接受被告之詰問，
其陳述始得作為認定被告犯罪事實之判斷依據，且上開第一百五
十八條之三係規定於總則編，共同被告、共犯等證人於偵查中自
亦有其適用。原判決採取上訴人甲○○、乙○○於偵查、第一審
及原審上訴審審理時之供述，為論處上訴人二人之犯罪證據（見
原判決第六頁第二至四行）。但上訴人二人於偵查中、第一審及
原審上訴審審理時之供述，均未經具結；且在調查乙○○部分之
案件時，並未對共同被告甲○○踐行人證之調查程序（即命具結
並經交互詰問），遽採其供述為論罪之依據，其所踐行之訴訟程
序難認適法。(二)按被告供認犯罪之自白，如係出於強暴、脅迫、
利誘、詐欺或其他不正方法，取得該項自白之偵訊人員，往往應
擔負行政甚或刑事責任，若被告已提出證據主張其自白非出於任
意性，法院自應深入調查，非可僅憑負責偵訊被告之人員已證述
未以不正方法取供，即駁回此項調查證據之聲請。上訴人於原審
主張其警詢時之自白非出於任意性，原審雖傳喚負責製作詢問筆
錄之警員溫朝陽到庭作證稱無不當取供情事，但甲○○之選任辯
護人張庭禎律師主張是否需再調取警詢筆錄之錄音帶，翻譯譯文
，請法院斟酌（見原審上更二卷第一二二頁）。原判決亦敘明警
詢時有經全程錄音，經溫朝陽證實，且有台灣台中地方法院檢察
署九十四年二月一日中檢守平九十三偵字第二二一０三字第六八
號函可憑。上訴人於警詢時對於其等爭執事項之自白是否出於任
意性，為對被告之利益有重大關係事項，法院自應依職權調查之
，然原審僅傳喚取得該自白筆錄之警員溫朝陽為調查，而未進一
步為調查，自有調查未盡之違法。上訴意旨均執以指摘原判決不
當，非無理由，應認原判決仍有發回更審之原因。
據上論結，應依刑事訴訟法第三百九十七條、第四百零一條，判
決如主文。
中　　華　　民　　國　九十六　年　　三　　月　二十三　日
                      最高法院刑事第九庭
                          審判長法官  洪　清　江
                                法官  石　木　欽
                                法官  李　伯　道
                                法官  林　勤　純
                                法官  陳　晴　教
      本件正本證明與原本無異
                                      書  記  官
中　　華　　民　　國　九十六　年　　四　　月　　三　　日
                                                      Ｋ
